臺灣高等法院臺南分院刑事判決　　　96年度上更(一)字第67號
上　訴　人
即　被　告　甲○○(即周德仁).
上列上訴人因誣告案件，不服臺灣臺南地方法院92年度訴字第
563號中華民國92年12月10日第一審判決（起訴案號：臺灣臺南
地方法院檢察署92年度偵字第4403號），提起上訴，判決後，經
最高法院發回更審，本院判決如下：
    主  文
上訴駁回。
    事  實
一、甲○○（原名周德仁）於民國（下同）86年及88年間，因犯
    詐欺、背信罪，分別經本院判處有期徒刑三月及十月，並定
    應執行刑為有期徒刑十一月確定，於90年6月11日執行完畢
    。緣甲○○因積欠華僑商業銀行股份有限公司臺南分行 (以
    下簡稱華僑銀行)債務未清償，經華僑銀行聲請臺灣臺南地
    方法院對其所有坐落臺南縣永康市○○○路2之1號房屋及基
    地強制執行拍賣，乙○○以其子魏國庭之名義標得，並於91
    年12月11日下午2時40分許，由臺灣臺南地方法院會同魏國
    庭、甲○○執行點交，點交後甲○○向乙○○恐嚇索取新台
    幣（以下同）一百萬元，經乙○○向臺南縣警察局永康分局
    告訴甲○○涉恐嚇罪，甲○○因此懷恨在心，明知其妻巢玉
    梅所有之腳踏車一輛（以下簡稱系爭腳踏車），已於點交時
    搬至屋外，並委由府安搬家公司連同其他財產搬運至永康市
    ○○路127號住宅，乙○○並未竊取該系爭之腳踏車，竟意
    圖使乙○○受刑事處罰，於92年1月20日，向臺南縣警察局
    永康分局偵查員誣告乙○○於91年12月11日晚上8時30分許
    ，目睹乙○○在永康市○○○路2之1號竊取系爭腳踏車1輛
    ，其於當場及91年12月13日上午10時許，在同址向乙○○催
    討，乙○○置之不理等語。經臺南縣警察局永康分局將乙○
    ○以竊盜罪移送偵辦，嗣經檢察官發覺甲○○係蓄意誣告。
二、案經台灣台南地方法院檢察署檢察官自動檢舉偵查起訴。
    理  由
甲、關於證據能力方面：
    (一)按被告以外之人於審判外之言詞或書面陳述，除法律有
        規定者外，不得作為證據。又按證人、鑑定人依法應具
        結而未具結者，其證言或鑑定意見，不得作為證據，刑
        事訴訟法第158條之3定有明文。同法第159條之1第2項
        雖規定，被告以外之人於偵查中向檢察官所為之陳述，
        除顯有不可信之情況者外，得為證據。惟該被告以外之
        人（含共同被告、共犯、被害人、證人等），於偵查中
        向檢察官所為之陳述，性質上仍屬傳聞證據（審判外之
        陳述），然因檢察官依法有訊問被告、證人及鑑定人之
        權，證人、鑑定人且須「具結」，而檢察官向被告以外
        之人所取得之陳述，原則上均能遵守法律規定，不致違
        法取供，其可信性極高，為兼顧理論與實務，因而規定
        除顯有不可信之情況者外，得為證據（參考刑事訴訟法
        第159條之1立法理由）。從而被告以外之人於偵查中向
        檢察官所為之陳述，仍應依法具結，始有證據能力（最
        高法院著有94年度台上字第913號裁判可資參照）。本
        件告訴人乙○○於警訊之筆錄係審判外之陳述，而乙○
        ○、魏國庭於偵查中之陳述，未依法具結，被告否認其
        證據能力，故不具證據能力。
    (二)除顯有不可信之情況外，公務員職務上製作之紀錄文書
        、證明文書得為證據，刑事訴訟法第159條之4第1款定
        有明文，查臺灣臺南地方法院91年12月11日下午2時40
        分之執行筆錄，為公務員職務上製作之紀錄文書，並無
        不可信之情況 ，應有證據能力。
乙、實體部分：
    一、訊據被告甲○○固供認於92年1月20日向臺南縣警察局
        永康分局告訴乙○○竊取系爭之腳踏車，惟矢口否認有
        誣告之犯行，辯稱：系爭腳踏車原即鎖在台南縣永康市
        ○○○路2之1號屋內牆邊，法院點交時並未取出，確係
        被乙○○竊取使用，伊無誣告等語。
    二、查被告確於92年1月20日向台南縣警察局永康分局偵查
        員指訴稱：「於91年12月11日20時30分，在永康市○○
        ○路2之1號，親眼目睹乙○○竊取其妻巢玉梅所有系爭
        腳踏車」、「我要對乙○○提出竊盜告訴」之事實，業
        據被告供承在卷，並有上開分局詢問筆錄附卷可查 (
        詳警卷第5頁、第6頁)，故被告確實有向偵查犯罪職權
        之該管公務員指訴其親眼目賭乙○○竊取系爭腳踏車至
        為明確。
    三、被告辯稱：系爭腳踏車原即鎖在台南縣永康市○○○路
        2之1號屋內牆邊，法院點交時並未取出云云，惟查：
        (一)臺灣臺南地方法院確於91年12月11日下午2時40分
            許，就坐落臺南縣永康市○○○路2之1號房屋及基
            地，會同魏國庭、甲○○執行點交，並將被告所有
            之財物於點交時搬至屋外，做成保管清單，再委由
            府安搬家公司搬運至永康市○○路127號住宅等情
            ，有執行筆錄及保管清單附卷可查 (附於偵字第22
            22號卷第19頁至第23頁)，而該保管清單係當場製
            作為筆錄之一部分，且保管清單中所載系爭腳踏車
            一輛，確係依被告之請求，由買受人雇請之工人由
            屋內搬至車上載運至被告要求之地點放置，搬運上
            車之物，均依據清單清點，有臺灣臺南地方法院96
            年3月28日南院慧89執簡字第19038號函附卷可按，
            故點交物確包括該腳踏車在內甚明。
        (二)證人乙○○於原審具結證稱：「91年12月11日點交
            當天被告也有到場」、「執行筆錄是全部搬完後才
            簽的」、「當初房屋裡面的家具，是直接搬到被告
            家，我請搬家公司直接搬到被告鹽行路家裡」、「
            我不知道有無經過被告點收」、「保管清單是書記
            官當場在拍賣房屋內製作的」、「點交現場是空的
            ，沒有東西了」等語 (詳原審卷第54頁、第55頁)
            。至證人即府安搬家公司員工林世鴻於偵查中雖證
            稱：書記官、法官點交後，渠等再將東西搬到鹽行
            路債務人家，那天並沒有搬一台腳踏車，伊只搬屋
            內的東西云云，經核與臺灣臺南地方法院之函復：
            「搬運上車之物，均依據清單清點」不符，亦與魏
            博和證述「點交現場是空的，沒有東西了」相佐，
            其證言是否屬實，尚待斟酌。
        (三)依被告指述乙○○竊取系爭腳踏車，先後供稱：
            91年12月11日晚上8時30分許，目睹乙○○在永康
            市○○○路2號之1竊取系爭腳踏車（詳警卷第第5
            頁、第6頁)。乙○○於91年12月11日下午4時竊
            取腳踏車，伊於91年12月11下午3時許還看到腳踏
            車在店內，迄下午4時許，乙○○將伊的東西搬到
            店外，至同年月13日上午10時多，伊到店內，發現
            腳踏車不在，14日就看到乙○○的兒子（指魏國庭
            ）騎該輛腳踏車經過永康市○○路統一公司附近之
            馬路，伊當場催討未果等語（詳偵字第2222號卷第
            7頁)。魏國庭於91年12月13日上午9時多或10時
            許從伊被拍賣之房屋丟長條型鎖一個給伊，伊當場
            看到魏某以一枝長型物打開腳踏車鑰鎖後，將腳踏
            車騎走等語（偵字第2222號卷第26頁)，被告於
            原審審理中復供承：「我並未親眼目睹乙○○竊取
            系爭腳踏車」 ( 詳原審卷第38頁)，被告對於究係
            魏國庭或乙○○竊取系爭腳踏車，及竊取之時間，
            供述前後反覆，諸多矛盾，故其指訴系爭腳踏車係
            遭乙○○竊取乙節，顯係不實。
        (四)綜上所述，被告上開辯解，顯係卸責之詞，不足採
            信 ，其 有誣告之犯行 ，應可認定。
    四、查被告意圖他人受刑事處分虛構事實而向該管公務員誣
        告，核其所為係犯刑法第169條第1項之罪。又被告於86
        年及88年間，曾犯詐欺、背信罪，分別經本院判處有期
        徒刑三月及十月，並定應執行刑為有期徒刑十一月確定
        ，於90年6月11日執行完畢，有臺灣高等法院被告前案
        紀錄表在卷可按，其於5年之內再犯本件有期徒刑以上
        之罪，為累犯，應依法加重其刑。又修正後刑法第47條
        第1項關於累犯之規定，增加犯罪行為人之再犯係出於
        「故意」者，始有累犯加重之適用，本案被告甲○○月
        誣告係出於故意犯，故無比較適用之問題，應適用行為
        時之修正前刑法第47條規定論以累犯。
    五、原審審理結果，認被告之誣告罪證明確，適用刑法第16
        9條第1項、修正前第47條並犯罪動機、目的、手段、智
        識程度及因其誣告致乙○○遭受訟累、耗費無益之偵查
        程序等一切情狀，量處有期徒刑七月，認事用法俱無不
        合，量刑亦稱妥適，被告上訴意旨否認犯罪，指摘原判
        決不當，並無可取，為無理由，應予駁回。
丙、據上論斷，應依刑事訴訟法第368條，判決如主文。
本案經檢察官林炎昇到庭執行職務
中     華     民     國    96    年    4    月   19    日
                  刑事第五庭    審判長法　官　楊明章
                                      法　官  楊子莊
                                      法　官  戴勝利
以上正本證明與原本無異。
如不服本判決，應於收受本判決後十日內向本院提出上訴書狀。
其未敘述上訴理由者並得於提起上訴後十日內向本院補提理由書
狀（均須按他造當事人之人數附繕本）「切勿逕送上級法院」。
　　　　　　　　　　　　　　　　　　　書記官　陳淑貞
中     華     民     國    96    年    4    月   19    日
附錄：本判決論罪科刑法條：
刑法第169條：意圖他人受刑事或懲戒處分，向該管公務員誣告
             者，處七年以下有期徒刑。
             意圖他人受刑事或懲戒處分，而偽造、變造證據
             ，或使用偽造、變造之證據者，亦同。
